臺灣高等法院交通事件裁定　　　　　　 94年度交抗字第561號
抗　告　人　甲○○
即受處分人
上列抗告人因違反道路交通管理處罰條例案件，不服臺灣基隆地
方法院，中華民國94年6月20日所為裁定（94年度交聲字第111號
），提起抗告，本院裁定如下：
    主  文
抗告駁回。
    理  由
一、本件抗告人經舉發於民國（下同）九十三年十月十日上午八
    時五十五分許，駕駛Ｚ三－六七四六號自用小客車，在台北
    市四十九號對面禁止臨時停車處所停車，經交通部公路總局
    台北區監理所基隆監理站依道路交通管理處罰條例第五十六
    條第一項第一款規定，裁處罰鍰新臺幣（下同）九百元。抗
    告人則以其於九十三年十月十日至辦公室加班，將上開車輛
    臨時停車於後門，並前往警衛室請警衛開啟後門，詎料二分
    鐘後車子即被拖吊，並遭處罰鍰，惟經查詢交通處罰條例規
    定，並非不得停於道路，抗告人向台北市政府警察局交通警
    察大隊提出申訴，俟不服申訴決定向台北市政府提出訴願，
    俟不服訴願決定依法向台灣台北地方法院聲明異議在案。原
    處分機關裁決書未付事實證據及理由，於法不符，請依法退
    還所繳之罰金及拖吊費用等語，提出聲明異議。
二、原裁定以：按汽車駕駛人在禁止臨時停車處所停車者，處新
    台幣六百元以上一千二百元以下罰鍰；橋樑、隧道、圓環、
    障礙物對面、人行道、行人穿越道、快車道等處，不得臨時
    停車，道路交通管理處罰條例第五十六條第一項第一款、道
    路交通安全規則第一百十一條第一項第一款分別定有明文。
    又所謂「臨時停車」係指車輛因上、下人、客，裝卸物品，
    其引擎未熄火，停止時間未滿三分鐘，保持立即行駛之狀態
    ；「停車」指車輛停放於道路兩側或停車場所，而不立即行
    駛者，同條例第三條第九款、第十款復有明定。經查抗告人
    所有之前揭車輛，於前揭時間引擎熄火停車在臺北市○○○
    路四十九號對面之人行道上等情，有舉發照片六紙及臺北市
    政府警察局掌電字第A3P117184號舉發違反道路交通管理事
    件通知單影本在卷可稽，而人行道屬「禁止臨時停車之處所
    」，業如前述，且抗告人之車輛復處於引擎熄火之停車狀態
    ，故抗告人在禁止臨時停車處所之人行道上停車之違規事實
    甚明等情，因而認定抗告人確有前揭違規事實，而駁回抗告
    人之聲明異議，經核於法並無不合，應予維持。
三、抗告意旨略以：(1)按法律明確性之要求，非僅指法律文義具
    體詳盡之體例而言，立法者仍得衡酌法律所規範生活事實之
    複雜性及適用於個案之妥當性，運用概括條款而為相應之規
    定... 大法官釋字第五二一號解釋在案。本案抗告人所爭執
    者，抗告人所停車之位置，在外觀上雖說是人行道，亦屬道
    路，即有法規不明確之疑義。此觀照片即明抗告人就人行道
    之設置駁坎及拒馬之情況，根本無法停車於人行道上，若無
    駁坎，又可停車則明屬於道路設置，遑論照片上有抗告人所
    屬學校車門一座，當然得停車於道路上，是交通處罰條例無
    處罰規定，應屬所爭執處。既有爭議，原審不為現場勘查，
    悉以主觀臆測而為裁判，有違最高法院四十五年度台上字第
    一一七二號、五十九年度台上字第二九九四號判例意旨。(2)
    本案既經繫屬台灣台北地方法院，該法院未曾移審，管轄權
    即有疑義。而原處分機關於無證據情形，遽為行政處分，主
    管機關又未踐行訴願（申訴）程序，於事後補送裁決書，即
    有不當。復查原審裁定亦無原處分機關答辯，又不令抗告人
    到庭陳訴，遽為裁判，其為踐行訴訟程序而為裁判，稍嫌速
    斷等語。
四、惟查：(1)按所謂「道路」，係指公路、街道、巷衖、廣場、
    騎樓、走廊或其他供公眾通行之地方。所謂「車道」，係指
    以劃分島、護欄或標線劃定道路之部分，及其他供車輛行駛
    之道路。所謂「人行道」，則指為專供行人通行之騎樓、走
    廊，及劃設供行人行走之地面道路，與人行天橋及人行地下
    道。道路交通管理處罰條例第三條第一款、第二款、第三款
    分別定有明文。由上開定義以觀，人行道固然亦為廣義之道
    路，然就其設置之目的、外觀、及功能觀察，人行道與一般
    之車道仍有明確之區別，不容混淆。次按人行道不得臨時停
    車；禁止臨時停車處所不得停車；復分別為道路交通安全規
    則第一百十一條第一項第一款、第一百十二條第一項第一款
    所明定，故人行道係不得臨時停車之處所，亦不得停車，極
    為灼然，無可置疑。查抗告人經舉發違規停車之處所係人行
    道，業違抗告人所不否認，且依現場照片所示（原審卷第十
    二頁、第十三頁），該處人行道與車道臨接處之車道路面邊
    緣，繪有紅色實線，依道路交通標誌標線號誌設置規則第一
    百六十九條第一、二項規定，該處之車道亦為禁止臨時停車
    之處所，自亦不得在該處停車。再就現場採證照片以觀，抗
    告人所駕之車輛當時係橫向停放於人行道及車道上，前部約
    三分之二之車身停放在人行道上，後部約三分之一之車身停
    放於車道上，則抗告人確係在禁止臨時停車處所停車之違規
    事實，極為明確。抗告意旨指稱「其停車之人行道亦屬道路
    ，有法規不明確之疑義，即該處並無駁坎又有學校車門，屬
    於道路設置，當然得停車於道路上，交通處罰條例無處罰規
    定」云云，若非出於誤會，即係曲解法令，自無足採。(2)法
    院受理有關交通事件，準用刑事訴訟法之規定；其處理辦法
    ，由司法院會同行政院定之。道路交通管理處罰條例第八十
    九條定有明文。道路交通案件處理辦法第四條第一項復明定
    聲明異議案件之處理準用刑事訴訟法有關規定。準此，違反
    道路交通管理處罰條例聲明異議案件，受處分人之違規行為
    地、住、居所或所在地之法院均有管轄權。本件抗告人之住
    所在基隆市，抗告人被舉發之違規行為經移送由抗告人住所
    地之交通部公路總局台北區監理所基隆監理站裁決處罰，抗
    告人並向原審法院即台灣基隆地方法院聲明異議，原審法院
    自有管轄權。至於抗告人所稱其另向台北市政府警察局申訴
    、向台北市政府訴願、及向台灣台北地方法院交通法庭起訴
    等情，並非對於違反道路交通管理處罰條例案件之合法救濟
    程序，自與本件之管轄權及合法處理之程序不生影響。(3)綜
    上所述，本件抗告為無理由，應予駁回。
五、據上論結，應依道路交通案件處理辦法第二十六條、刑事訴
    訟法第四百十二條，裁定如主文。
中　　華　　民　　國　　94　　年　　9 　　月　　27　　日
                  交通法庭審判長法　官  宋  祺
　　　　　　　　　　　　　　　　法  官  陳憲裕
　　　　　　　　　　　　　　　　法  官  蔡明宏
以上正本證明與原本無異。
不得抗告。
                                書記官  蔡慧娟
中　　華　　民　　國　　94　　年　　9　　月　   28   　日
